最高法院刑事判決　　　　　　　　　　　　　　　　　九十一年度台非字第四一號
　　上　訴　人　最高法院檢察署檢察總長
　　被　　　告　甲○○
右上訴人因被告過失傷害案件，對於台灣高等法院台中分院中華民國八十七年七月十
日第二審確定判決 (八十七年度交上易字第二九八號，起訴案號：台灣台中地方法院
檢察署八十五年度偵字第一四四五九號) ，認為違法，提起非常上訴，本院判決如左
：
    主  文
上訴駁回。
    理  由
非常上訴理由稱：「按判決不適用法則者，為違背法令，刑事訴訟法第三百七十八條
定有明文。次按汽車駕駛人，在快車道依規定駕車行駛，因行人或慢車不依規定，擅
自進入快車道，而致人受傷或死亡，依法應負刑事責任者，減輕其刑，道路交通管理
處罰條例第八十六條第二項亦有明文規定。查本件原判決認定被告於民國八十五年五
月四日十八時四十分許，駕駛車牌號碼ＮＤ｜八七三一號自用小客車，沿台中縣龍井
鄉○○路由竹坑往龍東村方向行駛，行經茄投路接近軌道前時，應注意車前狀況，並
隨時採取必要之安全措施，而依當時情形，天晴、夜間有照明、路面濕潤但無缺陷，
亦無障礙物，無不能注意之情事，竟未能注意車前狀況，適有疏未注意其騎乘慢車不
得侵入快車道行駛之黃英奇，騎乘腳踏車，因右方慢車道上有大片積水而駛入快車道
內，甲○○因未注意而由後追撞黃英奇所騎腳踏車後輪，致黃英奇受有頭部外傷合併
嚴重腦挫傷之傷害，四肢癱瘓，於出院時仍為呈重度昏迷之植物人狀態，腦部功能有
難治之重大傷害，被告於肇事後在偵查機關尚未發覺其肇事前主動向前往處理車禍之
員警林育彥陳述肇事經過，自首接受裁判等情，論被告以刑法第二百八十四條第一項
後段之過失傷害致重傷罪，而判處有期徒刑六月，固非無見。惟查原判決於事實欄中
既認定被告甲○○駕車行經茄投路接近軌道前時，適有疏未注意其騎乘慢車不得侵入
快車道行駛之黃英奇，騎乘腳踏車，因右方慢車道上有大片積水而駛入快車道內，甲
○○因未注意而由後追撞黃英奇所騎腳踏車後輪肇事，致黃英奇腦部功能受有難治之
重大傷害等情。另於理由欄二中復敘明被害人係慢車進入快車道行駛，亦與有過失等
語，則被告之駕車肇事行為，自應適用道路交通管理處罰條例第八十六條第二項之規
定減輕其刑，並依刑法第六十二條自首規定遞減其刑，乃原判決疏未依道路交通管理
處罰條例第八十六條第二項之規定減輕其刑，自有判決不適用法則之違誤。案經確定
，爰依刑事訴訟法第四百四十一條、第四百四十三條提起非常上訴，以資救濟。」
本院按道路交通管理處罰條例第八十六條第二項規定，汽車駕駛人，在快車道依規定
駕車行駛，因行人或慢車不依規定，擅自進入快車道，而致人受傷或死亡，依法應負
刑事責任者，減輕其刑。所謂「依規定駕車行駛」，係指已遵守汽車行駛之交通法令
之規定而言。又道路交通安全規則第九十四條第三項規定，汽車行駛時，駕駛人應注
意車前狀況及兩車併行之間隔，並隨時採取必要之安全措施。可見「注意車前狀況」
，為汽車駕駛人駕駛車輛時所應遵守之規定。本件被告甲○○於八十五年五月四日十
八時四十分許，駕車行經台中縣龍井鄉○○路接近軌道前時，應注意車前狀況，並隨
時採取必要之安全措施，而依當時情形，無不能注意之情事，竟未注意車前狀況，自
後追撞侵入快車道由黃英奇所騎乘之腳踏車，致黃英奇腦部功能受難治之重大傷害。
依此事實，被告行駛汽車疏未注意車前狀況，違反道路交通安全規則第九十四條第三
項規定，致肇事端，發生被害人受重傷之結果，自與道路交通管理處罰條例第八十六
條第二項規定之減輕條件不合。原確定判決未依該條項論減，並無不適用法則之違誤
。非常上訴意旨，認應減輕其刑，不無誤會。上訴非有理由，應予駁回。
據上論結，應依刑事訴訟法第四百四十六條，判決如主文。
中      華      民      國    九十一    年      二      月    二十七    日
                              最高法院刑事第七庭
                                  審判長法官  張  信  雄
                                        法官  賴  忠  星
                                        法官  張  清  埤
                                        法官  呂  永  福
                                        法官  白  文  漳
      右正本證明與原本無異
                                              書  記  官
中      華      民      國    九十一    年      三      月      八      日
